臺灣高雄地方法院刑事判決　　　　　　　　　　　　　九十一年度訴字第二六七號
　　公　訴　人　臺灣高雄地方法院檢察署檢察官
　　被　　　告　丁○○
右列被告因妨害自由案件，經檢察官提起公訴（九十年度偵字第八六０五號），本院
判決如左：
    主  文
丁○○共同以強暴、脅迫、恐嚇等非法方法，剝奪人之行動自由，處有期徒刑肆月，
如易科罰金以參佰元折算壹日。
扣案之小剪刀壹支沒收。
    事  實
一、丁○○為戊○○前女友，因與戊○○交往期間有金錢糾紛，於九十年三月廿一日
    十六時十分許，丁○○與其兄丙○○（業經本院另案判處罪刑），在高雄市○○○路四五九巷口，見戊○○駕駛其所有車牌號碼Ｎ九─八三０三號自小客車搭載
    女友甲○○出遊，為使戊○○返還欠款，丁○○乃與丙○○共同基於剝奪人之行
    動自由之犯意聯絡，趁戊○○與同行女友甲○○下車購物之際，由丙○○先持所
    有小剪刀一支上前抵住戊○○脖子，並以「如不照我的意思做，就要刺瞎你雙眼
  」等語脅迫二人，致戊○○、甲○○不敢抗拒而依丙○○要求返回車內，丁○○
    與丙○○即隨同入車，由丙○○坐在右前駕駛坐旁，持上開剪刀繼續脅迫戊○○
    依其意思駕駛上開汽車沿高雄市○○○路、翠華路、後昌路、軍校路、右昌街、
    三山街等街道行駛，丁○○則在後座看守甲○○。途中，丙○○繼而承前同一犯
    意，向戊○○表示其積欠丁○○之新臺幣（下同）一百萬元，須準備款項還錢，
    否則要將伊與甲○○二人押至觀音山活埋等語恐嚇之，致戊○○心生畏懼，擬賣
    車還款解圍，後於車行至右昌一巷五十一之四號前，丙○○又喝令戊○○停車，
    並強行取走上開汽車鑰匙，不讓戊○○、甲○○離去。嗣因甲○○佯稱欲與友人
    聯絡修車之事，乘機撥打行動電話予友人乙○○求救請其代為報警，警方於同日
    十六時五十分許，循線在上開右昌一巷附近發現四人，當場將丁○○、丙○○逮
    捕，並在丙○○身上查扣上開小剪刀一支。戊○○、甲○○二人始行脫困，計行
    動自由遭剝奪約四十分鐘。
二、案經高雄市政府警察局楠梓分局移送臺灣高雄地方法院檢察署檢察官偵查起訴。
    理  由
一、訊據被告丁○○固坦承與其兄丙○○，於右揭時地，遇見戊○○駕駛上開汽車偕
    同女友甲○○出遊，並與其兄搭乘戊○○之車，自該路段至右昌一巷附近為警查
    獲之事實，惟否認與其兄共同妨害戊○○、甲○○二人行動自由犯行，辯稱：當
    日伊與兄丙○○在家巷口遇見戊○○、甲○○，一起坐戊○○的車去拿衣服，其
    兄沒有拿東西抵住戊○○的脖子，也沒有強迫陳、方二人車，在車上亦無恐嚇戊○○還錢之事云云。經查；
（一）右揭事實，除據告訴人戊○○於警、偵訊指述綦詳，另一被害證人甲○○初於
      警訊時亦陳述：當日伊與戊○○在左營大路四五九巷口下車購物，被告與丙○○共騎機車將伊等攔下，丙○○手持利器押其等上車，丙○○在車內對戊○○
      表示其妹先前所賺的錢都交給戊○○，已超過一百萬元，要戊○○還錢，否則
      要將伊二人載到觀音山活埋，伊很害怕，在車行至右昌街九二巷口，伊向丙○○佯稱欲與友人聯絡修車之事，下車乘機撥打行動電話予友人乙○○求救，請
      友人代為報警，嗣於警員到場查獲丙○○時，伊與戊○○仍被限制在車旁，汽
      車鑰匙亦被丙○○拿走等相同情節可供佐證（見九十年度偵字第五九四四號偵
      查卷第十一至十三頁調查筆錄），後於偵查中，甲○○亦到庭證述：「她（指
    被告）跟她哥哥在車上講說要把我們押到觀音山活埋，他們在左營大路把我們
      押上車」等語，並就被告有無要求戊○○返還一百萬元之事，為肯定陳述（見
      九十年度偵字第八六０五號偵查卷第四七頁正反面訊問筆錄），乃至於本院九
      十年度訴字第一一四九號被告丙○○妨害自由案件審理期間，甲○○仍堅稱二
      人遭被告與丙○○持物強押上車，並於車行間要求戊○○償還一百萬元，否則
      要將伊二人載至觀音山活埋，後至右昌一巷，丙○○並拔走車鎖匙，不讓其等
      離開等相同情節，有該案九十一年一月十一日甲○○訊問筆錄附卷供參，互核
      戊○○、甲○○歷次陳述二人遭被告與丙○○強押上車剝奪行動自由並恐嚇戊○○償還款項等經過情節大致相合，足見二人所言應非子虛。
（二）又甲○○於被害途中，趁機打電話向友人求救報警一情，亦經證人乙○○於警
      訊證實甲○○確有打電話託其報案，並於電話中表示伊與戊○○被人押在車上
      ，需要用錢，要伊拿錢過去，伊表示不能前往，但應允幫忙報案等語（見九十
      年度偵字第八六０五號偵查卷第五頁正反面乙○○九十年三月二十八日調查筆
      錄），亦足以佐證甲○○前揭證詞之真實性，參核被告與其兄丙○○除均坦承
      二人當日確實在高雄市○○○路四五九巷口遇見戊○○與甲○○，並自該路段
      搭乘戊○○之車，行經左營大路、翠華路、後昌路、軍校路、右昌街、三山街
      等路段，後在右昌一巷五十一之四號附近為警到場查獲之情，且被告初於警訊
      時亦已供認因戊○○與其交往期間積欠伊款項，其兄在車上向戊○○索討欠款
      ，並提及要帶戊○○、甲○○二人至觀音山挖洞之事，另丙○○於警訊中亦坦
      承有出示小剪刀動作及向戊○○提及償還積欠其妹一百萬元等情節，且不否認
      揚言要押二人至觀音山活埋之語，益徵被害人戊○○所指訴之情節，誠然非虛
      。再者，另由警方嗣後據報前往右昌一巷附近查獲被告與丙○○時，果然在丙○○身上起出告訴人指稱之小剪刀一支扣案可資相佐，而丙○○所涉嫌之犯行
      ，業經本院先以九十年度訴字第一一四九號刑事判決有期徒刑六月在案，亦有
      該案判決影本一份附卷供參。綜上諸證，足認告訴人與證人甲○○指證遭被告
      與丙○○持小剪刀強押上車，剝奪行動自由，沿途並出言恐嚇戊○○償還欠款
      ，強取戊○○汽車鑰匙等被害情節，洵為真實無疑，被告妨害自由犯行，已臻
      明確，堪以認定。
二、按刑法第三百零二條第一項、第三百零四條第一項及第三百零五條之罪所保護之
    法益均為人之行動自由，罪質相同，而第三百零二條第一項之法定刑較其他二罪
    為重，且處罰之範圍包括私行拘禁及其他非法方法剝奪人之行動自由，所謂非法
    方法包括強暴、脅迫、恐嚇等情事在內，有最高法院八十二年度台上字第一六七
    ０號判決意旨可供參考）。又刑法第三百零二條之妨害自由罪，係妨害他人自由
    之概括規定，故行為人具有一定目的，以非法方法剝奪人之行動自由，除法律別
    有處罰較重之規定（例如略誘及擄人勒贖等罪），應適用各該規定處斷外，如以
    使人行無義務之事，或妨害人行使權利為目的，而其強暴脅迫復已達於剝奪人行
    動自由之程度，即只成立本罪，不應再依同法第三百零四條論處。誠以此項使人
    行無義務之事，或妨害人行使權利之低度行為，應為剝奪人行動自由之高度行為
    所吸收，不能以其目的係在使人行無義務之事，或妨害人行使權利，認為係觸犯
    刑法第三百零二條第一項及第三百零四條第一項之二罪名，依同法第五十五條從
    一重處斷，亦即仍應逕依第三百零二條規定論罪，並無適用第三百零四條規定之
    餘地，亦有最高法院二十九年上字第二三五九號、二十九年上字第三七五七號判
    例意旨足供參照。再者，於私行拘禁或以其他非法方法剝奪人之行動過程中，有
    對被害人施加恐嚇行為，應屬包含於妨害行動自由之同一意念之中，縱其所為，
    合於刑法第三百零五條恐嚇危害安全罪之要件，仍應視為剝奪行動自由之部分行
    為，復有最高法院七十四年台上字第三四○四號判例、八十五年度台上字第五七
    三六號判決意旨可參。準此，被告剝奪戊○○、甲○○二人行動自由過程中，並
    對戊○○出言恐嚇、強行拔走汽車鑰匙等行為，均應視為剝奪行動自由之部分行
    為而不另論處。故核被告所為，係犯刑法第三百零二條第一項以強暴、脅迫、恐
    嚇等非法方法剝奪人之行動自由罪。被告與丙○○就上開妨害自由犯行，互有犯
    意聯絡及行為分擔，均為共同正犯。又被告一行為同時妨害戊○○、甲○○二人
    之行動自由，為想像競合犯，應依刑法第五十五條之規定從一重處斷。公訴人就
    同車之甲○○行動自由亦同遭剝奪部分，雖未於起訴書內敘及，但此部分與戊○○被害部分，既有想像競合犯之裁判上一罪關係，應為起訴效力所及，本院自得
    併予審究。審酌被告不思以正當方法索討債務，竟與其兄共同以非法方式剝奪被
    害人行動自由，逼迫被害人還債，惡性不輕，犯後又執詞狡飾，及被害人行動自
    由遭剝奪時間等一切情狀，量處如主文所示之刑，併諭知易科罰金之折算標準。
    扣案之小剪刀一支，係被告與丙○○共犯本罪所用之物，已如前述，且為共犯丙○○所有之物，亦分據被告、丙○○陳明在卷，爰依刑法第三十八條第一項第二
    款併予宣告沒收。
三、至公訴人就被告與其兄丙○○於剝奪戊○○行動自由途中，向戊○○恐嚇返還一
    百萬元，否則要將伊與同車之甲○○押至觀音山活埋等語，致戊○○心生畏怖欲
    賣車籌款清償等情節，認被告此部分所為，係與丙○○另基於意圖為自己不法所
    有之恐嚇取財犯意，另觸犯刑法第三百四十六條第三項、第一項之恐嚇取財未遂
    罪，惟被告前揭恐嚇之語，與剝奪被害人行動自由之目的均相同，均係藉此使戊○○償還欠款，其目的既為索債，主觀上即無不法所有之意圖，公訴人認另構成
    恐嚇取財罪，應有誤會（此由公訴人先前起訴共犯丙○○時，並未併列刑法第三
    百四十六條第三項、第一項之恐嚇取財未遂罪名，有丙○○部分之九十年度偵字
    第五九四四號起訴書影本在卷，亦可供參佐），此部分被訴罪名，本應另為無罪
    諭知，惟公訴人認與前揭有罪之妨害自由犯行，有牽連犯之裁判上一罪關係，爰
    不另為無罪諭知（按公訴人雖未於起訴書所犯法條欄項內載明牽連犯之關係，惟
    依起訴事實之記載，及公訴人於丙○○起訴書內已載明剝奪行動自由與恐嚇還債
    有方法結果之牽連關係，已可推知公訴人應係以牽連犯起訴）。
據上論斷，應依刑事訴訟法第二百九十九條第一項前段，刑法第二十八條、第三百零
二條第一項、第五十五條、第四十一條第一項前段、第三十八條第一項第二款，罰金
罰鍰提高標準條例第一條前段、第二條，判決如主文。
中      華      民      國    九十一    年     十二     月     十一     日
                                  臺灣高雄地方法院刑事第五庭
                                            法  官  陳  淑  卿
右正本證明與原本無異。
如不服本判決，應於判決送達後十日內，向本院提出上訴狀。
                                            書記官  邱  靜  銘
中      華      民      國    九十一    年     十二     月     十一     日
附錄本判決論罪科刑法條
刑法第三百零二條第一項。
 (剝奪他人行動自由罪)
私行拘禁或以其他非法方法，剝奪人之行動自由者，處五年以下有期徒刑
、拘役或三百元以下罰金。
第一項之未遂犯罰之。
